【裁判字號】    97,交聲,127
【裁判日期】    980223
【裁判案由】    違反道路交通管理處罰條例聲明異議
【裁判全文】
臺灣臺東地方法院交通事件裁定         97年度交聲字第127號
原處分機關  交通部公路總局高雄區監理所臺東監理站
異  議  人
即受處分人  乙○○
上列異議人即受處分人因違反道路交通管理處罰條例事件，對於
交通部公路總局高雄區監理所臺東監理站於民國97年12月10日以
東監違裁字第裁81-T00000000號（原舉發通知單號碼：東警交字
第T00000000號）所為之裁決處分，聲明異議，本院裁定如下：
    主  文
原處分關於裁處罰鍰部分均撤銷。
其餘異議駁回。
    理  由
一、原處分意旨略以：異議人即受處分人（下稱異議人）乙○○
    服用酒類後，已呈現不能安全駕駛動力交通工具之狀態，仍
    於民國97年11月16日凌晨4時40分許，駕駛車牌號碼N7-1160
    號自用小客車，沿臺東縣臺東市○○路由西往東方向行駛，
    途經更生路與博愛路之交岔路口，適被害人丁○○騎乘車牌
    號碼NJ5-287號重型機車，沿博愛路由南往北方向行經該處
    ，因閃避不及發生碰撞，致丁○○人車倒地，並受有軀幹挫
    傷及背挫傷等傷害，異議人於肇事後，雖曾下車察看，惟並
    未對丁○○採取救護或其他必要措施，旋駕駛上開自用小客
    車，沿更生路往東方向（臺東縣警察局方向）加速逃逸，適
    臺東縣警察局交通警察隊值班員警丙○○聽聞車禍撞擊聲響
    外出查看，並將異議人攔停，因聞到異議人滿身酒味，遂請
    求保安警察隊員警林坤憲支援，將異議人帶回交通隊，經施
    以呼氣測試酒精濃度達0.76mg/l，已超過規定標準（0.25mg
    /l以上），乃依法掣單舉發，案經移送原處分機關依道路交
    通管理處罰條例第35條第1項第1款規定，裁處異議人罰鍰新
    臺幣（下同）49,500元；另依同條例第62條第4項前段規定
    ，裁處異議人罰鍰6,000元，並吊銷駕駛執照，且依同條例
    第67條第3項（原處分漏載此條項）之規定，1年內禁考等語
    。
二、聲明異議意旨略以：事發當天伊是要去報案，沒有肇事逃逸
    ，事故發生地點係位在臺東縣臺東市○○路與博愛路之交岔
    路口，時間為97年11月16日凌晨4點多，伊要去補貨，事發
    後伊要去臺東縣警察局總局報案，總局係位在臺東市○○路
    與中山路口，肇事後伊有下車察看，當天伊開車載小孩去買
    菜，沿更生路往臺東縣警察局方向欲返家，行車速度約20、
    30公里/小時，丁○○騎乘上開重型機車沿博愛路由南往北
    方向行駛，車速很快，因而撞及伊所駕駛之自用小客車，伊
    下車詢問丁○○要不要緊，因見丁○○並無大礙坐在那邊，
    伊就向丁○○說要開車去縣警局報案，叫丁○○在該處等候
    ，丁○○並沒有回答什麼，伊到縣警局準備要停車，警察剛
    好從縣警局出來，並謂伊肇事逃逸，隨即開單舉發，縣警局
    離肇事地點很近，從縣警局可以看到案發地點，因當天沒有
    帶手機，只有小孩跟在身旁，所以沒有想那麼多，只想要去
    報案，因認原舉發單位所為舉發容有違誤，為此聲明異議，
    請求將原處分撤銷云云。
三、按汽車駕駛人，駕駛汽車經測試檢定酒精濃度超過規定標準
    者，處1萬5千元以上6萬元以下罰鍰，並當場移置保管該汽
    車及吊扣其駕駛執照1年；因而肇事致人受傷者，並吊扣其
    駕駛執照2年；汽車駕駛人駕駛汽車肇事致人受傷或死亡者
    ，應即採取救護措施及依規定處置，並通知警察機關處理，
    不得任意移動肇事汽車及現場痕跡證據；前項駕駛人肇事致
    人受傷而逃逸者，吊銷其駕駛執照，道路交通管理處罰條例
    第35條第1項第1款、第62條第3項及第4項前段定有明文。
四、經查：異議人於前述時間，駕駛車牌號碼N7-1160號自用小
    客車，沿臺東縣臺東市○○路由西往東方向行駛，途經更生
    路與博愛路之交岔路口，適丁○○騎乘車牌號碼NJ5-287號
    重型機車沿博愛路由南往北方向行經該處，因閃避不及發生
    碰撞，致丁○○人車倒地，並受有軀幹挫傷及背挫傷等傷害
    ，異議人於肇事後，雖曾下車察看，惟並未對丁○○採取救
    護或其他必要措施，旋駕駛上開自用小客車，沿更生路往東
    方向（臺東縣警察局方向）加速逃逸，適臺東縣警察局交通
    警察隊值班員警丙○○聽聞車禍撞擊聲響外出查看，將異議
    人攔停，因聞到異議人滿身酒味，遂請求保安警察隊員警支
    援，將異議人帶回交通隊，經施以呼氣測試酒精濃度達0.76
    mg/l，已超過規定標準（0.25 mg/l以上），乃依法掣單舉
    發等情，業據證人即被害人丁○○於本院98年2月11日訊問
    時具結證稱：伊於本件車禍事故發生前，並不認識異議人，
    亦無任何仇怨，97年11月16日凌晨4時30分許，伊要去早餐
    店上班，沿臺東市○○路行經與更生路之交岔路口時，看到
    異議人駕駛前揭自用小客車從伊左手邊更生路衝過來，撞到
    伊所騎乘機車左前側擋泥板，致伊人車倒地，無法站立，異
    議人就將車開到路邊停車，距離伊約7.5公尺（經當庭丈量
    ），異議人下車後就大罵，說伊闖紅燈，伊就指給異議人看
    只有閃光號誌哪有紅燈，異議人又罵說伊喝很多酒，晚上不
    睡覺喝到現在，伊回稱是要去早餐店上班，異議人就一直叫
    伊起來，伊便以身上之手機撥打電話給伊之先生，教伊之先
    生到場並報警，異議人就阻止伊打電話報警，伊表示打電話
    報警，警察就會來處理，幹嘛要起來，異議人還是一直叫伊
    起來，伊不予理會，繼續撥打電話，異議人見狀轉身要走，
    伊看異議人要走就說：「你不能走」，異議人就回頭說：「
    不走要留下來賠錢」（台語），旋即上車踩油門，發出很激
    烈之加油聲音，加速將車開走，嗣警察到場處理時，有一位
    老先生對警察說沒看過像異議人這麼惡質的人，撞到人罵一
    罵就走，後來就由警察來處理，後來有另一名警察帶異議人
    停在路邊，伊有目睹異議人在車外撥打手機；伊經送醫治療
    期間，異議人曾到院看過一次，異議人與其雙親到醫院，並
    表示小孩還小，教伊製作筆錄時，是否可以說異議人當時是
    要去報警，不是要逃逸，伊表示被送至醫院時警察已經有來
    做過談話紀錄了，已經將案發當時情形告訴警察了，異議人
    之父親就說：「如果我兒子被關，大家都不好」（台語）；
    車禍事故發生時，伊人車倒地，異議人並未將伊及機車扶起
    ，異議人離開後，伊勉強移動至機車拿原子筆紀錄異議人之
    車號，異議人亦未留聯絡電話，伊並未與異議人協調要到總
    局（臺東縣警察局）進行協調，異議人連提都沒提；伊於警
    詢時所為陳述屬實，毋需補充或更正等語綦詳（參見本院卷
    第74至76頁），復據證人即開單員警甲○○於本院98年1月
    13日訊問時結證：97年11月16日事發當時，伊任職於臺東縣
    警察局臺東分局交通事故處理小組，卷附臺東縣警察局Ｔ00
    000000號舉發違反道路交通管理事件通知單係伊所填製；車
    禍事故發生後，伊接獲勤務中心通報至肇事現場處理，當時
    臺東分局中興派出所（位在臺東市○○路與博愛路口）之員
    警已經在現場，那時肇事者即異議人也在現場，被害人丁○○已經被送去醫院，所以伊到現場時並沒有看到被害人，伊
    於現場進行測繪及照相後，旋對異議人施以呼氣酒精濃度測
    試已經超過標準值，嗣中興派出所員警吳聲亮即對伊表示異
    議人是肇事逃逸被交通隊員警攔下來，現場測繪完後，伊就
    跟中興派出所員警說異議人酒測已逾標準值，並請其將異議
    人帶回警局看管，伊就去醫院向被害人查證，被害人對伊說
    異議人於車禍當時雖有下車察看，但異議人下車後就斥責被
    害人闖紅燈，那麼晚了為何不睡覺，是不是喝酒喝到天亮，
    被害人受傷爬不起來，異議人就要被害人不要假了，當時異
    議人有說要帶被害人去前面報警，被害人說不用，通知警察
    到場就可以了，被害人有叫異議人不要走，異議人就開車往
    縣警局方向加速逃逸，旋即遭臺東縣警察局交通警察隊警員
    丙○○攔停，經伊向丙○○查詢攔停情形，並製作談話紀錄
    ，當時丙○○在值班，聽到很大的撞擊聲就走出來看，看到
    博愛路與更生路口發生車禍，當時丙○○並沒有看到另一部
    車子（指異議人所駕駛之上開自用小客車），遂又往前走，
    看到另外一部車正加速往縣警局方向逃逸，丙○○示意該車
    停下，該車當時並沒有停下之意思，丙○○就揮手示意保安
    警察隊同仁林坤憲前來支援，異議人才停車等語（參見本院
    卷第18至20頁）；證人即臺東縣警察局交通警察隊員警丙○○於本院98年2月11日訊問時具結證述：伊之前值夜班時，
    於某日凌晨4時許，在辦公室有聽到車禍碰撞聲，伊走出去
    察看，看到臺東市○○路與博愛路口，有一個人躺在地上且
    有一部機車，伊就進辦公室叫救護車，打完電話後出去看，
    該人還躺在地上，其間並未看到有其他人上前去扶起該人，
    過一下就有一台車加速開過來，伊直覺地將該車攔下，因為
    當時該車引擎加速的聲音，與正常行駛之聲音不太一樣，在
    深夜聽起來更加明顯，伊將該車攔下後，有聞到酒味，伊問
    該車駕駛即異議人「現在是怎麼樣」（台語），異議人說是
    機車故意來撞的，該騎機車之人已經跟異議人說好要來警察
    局協調了，伊就跟異議人說：「那人還躺在路中間，你們是
    怎麼說的」（台語），異議人沒有回答，伊就請保安警察隊
    之同事將異議人帶進交通隊辦公室；伊示意異議人停車前，
    異議人並未打方向燈，伊當時是聽到加速之聲音，才將該車
    攔下來，因為急加速之聲音與正常加速之聲音差別很多，伊
    當時聽到的是急加速之聲音；伊於交通事故談話紀錄中所述
    屬實，毋需更改或補充之處，伊於訪談時陳稱「停車時，我
    有聞到酒味，接著請駕駛下車進來交通隊內，但對方有一點
    不太要進來」，意指伊將異議人所駕駛自用小客車攔停時，
    該車還停在車道上，異議人有下車，伊請異議人進入交通隊
    ，但異議人就一直要上車，伊不知道異議人為何一直要上車
    ，因為異議人有喝酒，伊就不讓異議人上車，遂請保安隊之
    同事將異議人帶到交通隊辦公室，伊再出來幫異議人移車，
    將異議人帶到辦公室時，前述騎乘機車之人還躺在馬路上，
    伊有打電話報案，通知交通事故處理小組作處理；當天伊將
    異議人攔停後，先問異議人「現在是怎麼樣」（台語），然
    後異議人才表示已經與機車騎士協調好，要來縣警局談，但
    記憶中不記得有聽到異議人有說「報案」二字，之後伊又告
    訴異議人「那名機車騎士還躺在馬路中，你們是怎麼講的」
    （台語）等語明確（參見本院卷第70至73頁），此外復有道
    路交通事故現場圖、道路交通事故調查報告表(一)(二)各1紙、
    臺東縣警察局臺東分局調查筆錄2份、臺東縣警察局道路交
    通事故談話紀錄表、臺東縣警察局道路交通事故當事人酒精
    測定紀錄表、衛生署臺東醫院診斷證明書各2紙、臺東分局
    交通事故處理小組取締酒罪駕車違反刑法第一百八十五條之
    三案件觀察紀錄表1紙及刑案現場照片22張附卷可稽（參見
    本院卷第31至51、55及58至68頁）。足徵被害人丁○○於本
    件車禍事故發生後，已經倒臥地上，無法站立，異議人非但
    未予救護或其他必要措施，甚至未將被害人扶起，於此情形
    下，被害人豈有與異議人談好一起前往臺東縣警察局進行協
    調之可能；又異議人於遭證人即臺東縣警警察局交通警察隊
    員警丙○○攔停前，其駕駛上開自用小客車係以急加速之方
    式前進，並非一般正常行駛狀態，且無開啟方向燈減慢車速
    靠路邊停車之情事，而異議人經攔停後，其所駕駛前揭自用
    小客車仍停在車道上，衡情顯非欲前往縣警局報案或進行協
    調。從而異議人於飲用酒類後，已呈現不能安全駕駛動力交
    通工具之狀態，猶執意駕駛汽車行駛於供公眾往來之道路，
    於上開時、地肇事，致被害人丁○○受有傷害，旋即駕車逃
    逸為警攔停，經施以酒精濃度檢測已逾標準值等情，事證已
    臻明確，堪可認定。
五、至於異議人乙○○雖辯稱已與被害人丁○○約好欲至位在臺
    東市○○路與中山路口之臺東縣警察局進行協調，並非肇事
    逃逸云云，然經本院詢以若是已經與被害人丁○○約好前往
    臺東縣警察局協調，為何沒先將被害人扶起，就自行加速離
    開，異議人陳稱：因為不能移動現場云云，再經本院追問既
    然不能移動現場，如何與被害人約好前往臺東縣警察局進行
    協調，異議人旋即改稱：因為沒發生過車禍事故，所以要請
    警察到車禍現場處理云云（參見本院卷第73頁），益見異議
    人前後所述不一，其上開所辯，俱非實在，委無足取。
六、按行政罰法第26條規定：「一行為同時觸犯刑事法律及違反
    行政法上義務規定者，依刑事法律處罰之。但其行為應處以
    『其他種類行政罰』或得沒入之物而未經法院宣告沒收者，
    亦得裁處之（第1項）。前項行為如經不起訴處分或為無罪
    、免訴、不受理、不付審理之裁判確定者，得依違反行政法
    上義務規定裁處之（第2項）。」又「其他種類行政罰」，
    係指罰鍰、沒入之外，依行政罰法第2條各款所規定之裁罰
    性不利處分，包含剝奪或消滅資格、權利之「吊銷證照」處
    分（第2款）。考上開條文之立法目的，係以一行為同時觸
    犯刑事法律及違反行政法上義務規定時，由於刑罰與行政罰
    同屬對不法行為之制裁，而刑罰之懲罰作用較強，故依刑事
    法律處罰，即足資警惕時，實無再處以行政罰之必要，且刑
    事法律處罰，由法院依法定程式為之，較符合正當法律秩序
    ，應予優先適用，但罰鍰以外之沒入或其他種類行政罰，因
    兼具維護公共秩序之作用，為達行政目的，行政機關仍得併
    予裁處。經查，本件異議人乙○○於服用酒類後，呼氣酒精
    濃度已超過規定標準，仍駕駛汽車肇事致人傷害而逃逸之違
    規行為，係違反道路交通管理處罰條例第35條第1項第1款及
    第62條第4項規定，依法本應處以罰鍰及吊銷駕駛執照之行
    政罰，惟本件異議人之違規行為，同時涉犯刑法第185條之3
    公共危險及第185條之4肇事逃逸罪嫌，並經臺灣臺東地方法
    院檢察署檢察官偵查終結後，以95年度偵字第2265號提起公
    訴在案，有臺灣高等法院被告前案紀錄表1紙在卷可按，異
    議人以一行為同時觸犯刑事法律及違反行政法上義務規定，
    揆諸前揭行政罰法第26條第1項前段規定，自應依刑事法律
    處罰，非有行政罰法第26條第2項所規定之事由，不得更對
    異議人處以行政罰性質之罰鍰處分，至於吊銷駕駛執照及1
    年內禁考之處分，因屬行政罰法第2條第1款所規定限制或禁
    止行為處分之其他種類行政罰，依行政罰法第26條第1項但
    書之規定，原處分機關仍得依法裁處之，不受異議人行為應
    依刑事法律處罰之限制。
七、綜上所述，本件異議人乙○○於服用酒類後，呼氣酒精濃度
    已超過規定標準，仍於前述時、地，駕駛汽車肇事致丁○○
    傷害而逃逸之違規行為，事證明確，原處分機關依道路交通
    管理處罰條例第35條第1項第1款及第62條第4項規定予以裁
    罰，固非無據；惟原處分機關未及查明本件異議人同一違規
    行為，因另觸犯刑事法律，已由檢察官提起公訴，不得更對
    異議人處以行政罰性質之罰鍰處分，而仍對異議人裁處55,5
    00元之罰鍰，此部分認事用法，尚有未恰，本件異議人之異
    議雖無理由，然原處分機關此部分之裁決處分既有上開違誤
    ，自應由本院撤銷原處分關於罰鍰部分之裁罰（倘日後異議
    人前開涉犯公共危險及肇事逃逸罪嫌之刑事案件部分，經法
    院諭知無罪、免訴、不受理之判決確定，原處分機關仍得依
    行政罰法第26條第2項規定，為裁處罰鍰之處分，本院於此
    爰不另為異議人不罰之諭知）；至原處分機關裁處異議人吊
    銷駕駛執照，1年內禁考部分，核無違誤，異議人之異議為
    無理由，應予駁回。
據上論斷，應依道路交通案件處理辦法第19條、第20條，裁定如
主文所示。
中    華    民    國    98    年    2     月    23    日
                    交通法庭  法  官  康文毅
以上正本證明與原本無異。
如不服本裁定應於送達後5日內向本院提出抗告狀。
                              書記官  高美枝
中    華    民    國    98    年    2     月    23    日


司法院資訊處製作；財團法人民間司法改革基金會備份。
